【裁判字號】    94,上更(一),144
【裁判日期】    950615
【裁判案由】    履行契約
【裁判全文】
臺灣高等法院民事裁定               94年度上更(一)字第144號
上  訴  人  甲○○
訴訟代理人  林天財律師
            鄭至量律師
被上 訴 人  中國石油股份有限公司
法定代理人  陳寶郎
訴訟代理人  丁福慶律師
複代 理 人  陳智勇律師
上列當事人間履行契約事件，上訴人對於中華民國91年7月1日臺
灣臺北地方法院90年度訴字第6386號第一審判決提起上訴，經最
高法院第一次發回更審，本院裁定如下：
    主      文
本件訴訟標的價額核定為新台幣拾捌萬捌仟元。
    理      由
一、按訴訟標的之價額，由法院核定。核定訴訟標的之價額，以
    起訴時之交易價額為準；無交易價額者，以原告就訴訟標的
    所有之利益為準。法院因核定訴訟標的之價額，得依職權調
    查證據。民事訴訟法第77條之1第1項、第2項、第3項分別定
    有明文。
二、經查，揆諸本件上訴人以被上訴人為被告，向原審提起履行
    契約訴訟，請求被上訴人應同意向台北縣政府申請將其所屬
    台北縣永和市○○路加油站所在之永和市○○段第229地號
    如起訴狀附圖f部分之加油站用地（面積為17.33平方公尺，
    下簡稱系爭土地）變更回復為住宅區用地。嗣於本院變更、
    追加聲明求為被上訴人應出具如民國95年3月14日所提民事
    訂正訴之聲明狀（下簡稱書狀）所附附件一之同意書給台北
    縣政府地政局及營建署，並出具如書狀附件二之陳情書向台
    北縣政府申請解除系爭土地加油站用地之編定，變更回復為
    住宅區畸零地保留（見本院卷第70頁）等節以觀，顯見上訴
    人係依兩造間之契約關係而為請求（並參見本院卷第14頁所
    示），故本件係屬財產權訴訟，首堪確定。
三、再查，上訴人係主張：伊所有坐落台北縣永和市○○段228
    地號土地經分割後為僅剩4平方公尺之畸零地（下稱系爭畸
    零地），必需與相鄰之被上訴人所有系爭土地合併使用始得
    建築，詎被上訴人於76年10月15日竟將系爭土地申請變更為
    加油站用地，而疏未將系爭土地留設為住宅區之畸零保留地
    ，台北縣政府亦未注意，全案予以照准，致影響伊所有系爭
    畸零地之使用。爰依契約關係，求為如上二聲明所示之判決
    等節。由是觀之，本件訴訟標的應屬無交易價額之情形，而
    應以上訴人就訴訟標的所有之利益為準。又上訴人就本件訴
    訟標的所有之利益，無非使系爭畸零地得供合併建築使用。
    申言之，上訴人就本件訴訟標的所有之利益，不在於系爭土
    地之價額，而在於系爭土地變更為住宅區用地之畸零地保留
    後，系爭畸零地價值提高之利益，應堪認定。
四、被上訴人雖謂：本件訴訟標的價額不能客觀估量，應依民事
    訴訟法第77條之12予以核定云云。然查，倘若上訴人獲勝訴
    判決確定，系爭土地變更為住宅區用地之畸零地保留後，系
    爭畸零地價值之提高，要非不能計算。是故，本件應非屬訴
    訟標的之價額不能核定之情形。
五、上訴人雖以：土地市價依一般市場原則為公告現值加4成，
    故以系爭畸零地之市價新台幣（下同）59萬7206元，以為本
    件訴訟標的價額云云。惟查，上訴人僅空言主張，並未舉證
    以實其說，尚不能以之為上訴人就本件訴訟標的所有之利益
    。
六、本院認為：上訴人所有之系爭畸零地，於系爭土地變更為住
    宅區用地之畸零地保留之前，難為使用收益，價值甚低，應
    堪認定。但本件上訴人縱獲勝訴，而使系爭畸零地之價值提
    高，至多不過為系爭畸零地之實際價格。是故，參照核定系
    爭畸零地之交易價額，應以系爭畸零地於起訴時之公告現值
    ，為本件訴訟標的價額，始屬允妥。從而，系爭畸零地於上
    訴人起訴時公告土地現值每平方公尺為9萬7000元，有上訴
    人提出之地價第二類謄本在卷可據，故兩造間訴訟標的價額
    ，應核定為38萬8000元（計算式：97000×4＝388000），而
    分別應徵第一、二、三審裁判費為4190元、6285元、6285元
    。
七、末按，訴訟費用如有溢收情事者，法院應依聲請並得依職權
    以裁定返還之。民事訴訟法第77條之26第1項固有明文。然
    兩造尚得對於本件裁定抗告，故本件訴訟費用是否確有溢收
    情事，尚不能確定，附此敘明。
中    華    民    國    95    年    6     月    15    日
                  民事第14庭  審判長法  官  許正順
                                    法  官  魏麗娟
                                    法  官  鍾任賜
正本係照原本作成。
如不服本裁定，應於收受送達後10日內向本院提出抗告狀，並應
繳納抗告費新台幣１千元。
中    華    民    國    95    年    6     月    15    日
                                    書記官  王敬端


司法院資訊處製作；財團法人民間司法改革基金會備份。
